【裁判字號】    99,消債抗,14
【裁判日期】    990929
【裁判案由】    更生抗告
【裁判全文】
臺灣基隆地方法院民事裁定            99年度消債抗字第14號
抗  告  人  甲○○
上列抗告人因消費者債務清理條例聲請免責事件，對於本院中華
民國99年3月5日所為98年度消債聲字第10號裁定提起抗告，本院
第二審合議庭裁定如下：
    主    文
抗告駁回。
抗告程序費用新臺幣壹仟元由抗告人負擔。
    理    由
一、抗告意旨略以：抗告人自民國80幾年開始使用台新銀行之信
    用卡，由消費記錄可知抗告人絕非浪費之人，投資失利、高
    額循環利息和違約金為抗告人負債的最大原因（其中有一部
    分是為了支付親人生病的支出），抗告人之所以一直以信用
    卡預借現金即係為了維持信用償還卡債所致，而於92年8月2
    7日以分期付款方式購入之電腦已在94年8月22日繳清，直銷
    產品除了少部分為自用外，其餘均係為了增加收入以清償卡
    債所購入，至於93年2月4日之泉消費則係全家 6人一年中
    偶有之休閒消費，錢已付清，且抗告人於95年3月9日曾和銀
    行進行協商，之後抗告人亦依約履行，至97年 2月止全體無
    擔保債權人亦已受償超過 21%，抗告人既非浪費之人亦非從
    未向債權銀行清償，原審為不免責之裁定，實有誤解，為此
    依消費者債務清理條例規定，請求廢棄原裁定，並准予抗告
    人免責裁定等語。
二、按債務人因浪費、賭博或其他投機行為，致財產顯然減少或
    負擔過重之債務，而生開始清算之原因者，法院應為不免責
    之裁定。但債務人證明經普通債權人全體同意者，不在此限
    ，消費者債務清理條例（以下簡稱本條例）第134條第1項第
    4 款定有明文。所稱因浪費、賭博或其他投機行為，致財產
    顯然減少或負擔過重之債務，而生清算之原因，顯見債務人
    於其經濟狀況不佳之情形下，猶恣意揮霍、投機，核其所為
    ，於清算之原因有可歸責性，自有加以制止之必要，尚不宜
    使之免責（見該條款立法理由）。所稱浪費或投機行為，係
    指生活支出超過個人收入所應支出之程度或心存僥倖以一時
    之小投資想博取大利益，因而使自己負擔更大債務，而有無
    浪費或投機行為，端視債務人從事該行為時有無詳實之償還
    計畫或有無以過去實證印證投資收益機率大於五成以上或政
    府、產業預定計畫等事實，如無償還計畫、其他預定收入，
    或無過去實證、政府產業預定計畫等，僅是先行花費或以賭
    博心態從事投機時，即屬本款所謂浪費或投機行為，自不應
    認可免其還款之責。
三、經查：
  (一)抗告人前依本條例聲請清算，經本院以抗告人之財產應不敷
    清償清算程序費用，於98年 8月31日裁定開始清算程序，並
    同時終止清算程序確定，之後抗告人聲請免責，原審以抗告
    人之債務高達新臺幣（下同） 180餘萬元，其普通債權人於
    上開清算程序未獲分文分配，及依抗告人之消費內容認抗告
    人有奢侈、浪費情事，抗告人復無法提出經普通債權人全體
    同意免責之證明，認抗告人有消費者債務清理條例第 134條
    第 4款情形，為抗告人不免責之裁定。抗告人不服原審之裁
    定而提起抗告，業經本院核閱本院97年度消債清字第11號、
    98年度消債抗字第8號、98年度消債聲字第10號卷宗屬實。
  (二)抗告人固主張其負債的最大原因是投資失利、高額循環利息
    和違約金，並無原審所謂奢侈、消費之情形云云，然抗告人
    消費之內容包含購買健康食品、高單價之3C產品、直銷產品
    及預借現金以債養債外，另有太平洋崇光百貨公司、微風廣
    場、京華城和泉旅遊等消費，此等消費是否必要及有無過
    度消費，應從債務人之經濟能力以及該等物品對於債務人之
    需求性及迫切性以觀。抗告人聲請清算時陳稱其與配偶離婚
    ，須獨自照顧2名未成年子女，又於95年5月26日發現罹患椎
    尖盤疾病，故入不敷出，其中94、95年度之綜合所得分別為
    18,364元、49,256元，源自加捷科技事業股份有限公司之執
    行業務所得則各為14,364元、 9,445元（見臺灣板橋地方法
    院97年度消債清字第16號卷宗第23、24頁），而抗告人於此
    2年間在該公司刷卡消費高達151,185元，有債權銀行所提消
    費明細可參（見本院98年度消債聲字第10號卷宗第53、56、
    66、115、115-1、126、128、 132頁），如非抗告人對經營
    直銷收入所得申報不實，否則抗告人即有恣意消費、浪費財
    產之行為，且抗告人多次辦理預借現金（92年12月24日預借
    400,000元、93年1月20日預借200,000元、93年6月25日預借
    20,000元、93年6月29日預借20,000元、93年7月6日預借20,
    000元、93年7月13日預借20,000元、93年7月20日預借40,00
    0元、93年7月22日預借20,000元、94年 2月21日預借20,000
    元、94年2月24日預借20,000元、94年3月3日預借 20,000元
    、94年3月4日預借20,000元、94年3月7日預借40,000元、94
    年3月10日預借40,000元、94年3月24日預借40,000元、94年
    3月25日預借20,000元、94年3月31日預借20,000元、94年 4
    月6日預借4,000元、94年4月20日預借20,000元、94年4月21
    日預借90,000元、94年4月26日預借20,000元、94年5月23日
    預借30,000元、94年5月25日預借20,000元、94年6月22日預
    借20,000元、94年7月12日預借13,000元、94年7月16日預借
    10,000元、94年7月20日預借7,000元、94年9月29日預借10,
    000元、94年9月30日預借13,000元、94年9月27日預借7,000
    元、94年10月19日預借10,000元、94年10月21日預借 9,000
    元、94年10月26日預借14,000元、94年11月1日預借 10,000
    元、94年11月15日預借9,000元、94年11月22日預借 20,000
    元、94年11月23日預借20,000元、94年12月8日預借7,500元
    、94年12月12日預借 7,000元），又經常於新光三越、京華
    城、微風廣場、SOGO等百貨公司消費，及購買3C或通訊產品
    （93年12月31日於全虹通信消費20,560元、94年 1月19日於
    燦坤消費6,472元、94年8月26日於全國電子消費1,650元、9
    4年12月12日於燦坤消費1,365元），抗告人既然無固定且足
    以支撐消費支出之所得來源，本應較一般人更加謹慎理財以
    及節約開支，卻以信用卡分期清償之信用交易方式為非維持
    基本生活之消費，及預借高額之現金，而逾越可得支配之所
    得，堪認抗告人係因奢侈、浪費之行為致負擔過重之債務，
    況經原審詢問抗告人之無擔保債權人是否表示同意抗告人免
    責，僅渣打國際商業銀行未經原審通知而未表示意見，其餘
    債權人均具狀表明不同意債務人免責，有陳報狀附於原審卷
    可憑，依本條例第134條第4款規定，本件抗告人不得免責。
    原審為不免責之裁定，核無違誤，抗告意旨指摘原裁定不當
    ，求予廢棄並更為裁定，為無理由，應予駁回。
四、結論：本件抗告為無理由，依消費者債務清理條例第15條，
    民事訴訟法第495條之1第1項、第449條第1項、第95條、第7
    8條，裁定如主文。
中    華    民    國    99    年    9     月    29    日
              民事庭審判長法  官  蔡聰明
                          法  官  王翠芬
                          法  官  陳湘琳
以上正本係照原本作成。
本裁定不得再抗告。
中    華    民    國    99    年    9     月    29    日
                          書記官  張慧儀

司法院資訊處製作；財團法人民間司法改革基金會備份。
